臺北高等行政法院判決
　　　　　　　　　　　　　　　　　　 95年度訴字第04503號
　　　　　　　　　　　　　　　.
原　　　告　甲○○
訴訟代理人　蔡朝安　律師（兼送達代收人）
複　代理人　鍾典晏　律師
　　　　　　林大鈞　律師
被　　　告　財政部臺北市國稅局
代　表　人　許虞哲（局長）住同上
訴訟代理人　乙○○
上列當事人間因所得稅法事件，原告不服財政部中華民國95年10
月31日臺財訴字第09500256580 號（案號：第00000000號）訴願
決定，提起行政訴訟，本院判決如下：
    主  文
原告之訴駁回。
訴訟費用由原告負擔。
　　事  實
一、事實概要：
    原告為環球國際唱片股份有限公司（下稱臺灣環球公司）負
    責人，乃所得稅法第89條所稱之扣繳義務人，該公司於民國
    （下同）91年間給付香港環球唱片股份有限公司（下稱香港
    環球公司）電腦系統連線平臺支援服務、電腦軟硬體維護及
    程式資料庫支援使用等服務費（下稱系爭服務費），共計新
    臺幣（下同）11,046,343元，未依所得稅法第88條第1 項第
    2 款規定，於給付時按給付額扣取20% 稅款2,209,268 元，
    案經被告所屬中北稽徵所查獲，乃以94年2 月17日財北國稅
    中北綜所二字第0940200088號函通知限期補繳應扣未扣稅額
    及補報扣繳憑單（原告對此部分處分不服，已另案申請復查
    及循序提起訴願及行政訴訟，並經本院95年度訴字第1948號
    判決駁回原告之訴在案），嗣經原告依限補繳及補報，被告
    遂依行為時所得稅法第114 條第1 項前段規定，按應扣未扣
    之稅額處1 倍之罰鍰2,209,268 元。原告不服，主張臺灣環
    球公司係屬國際環球唱片集團之成員，該集團係將集團成員
    各國子公司所使用之資訊系統，由集團總部以「區域資訊中
    心」架構，由各地子公司連線至其所屬區域資域中心之伺服
    器，進行資料傳輸、儲存、處理與維護。臺灣環球公司係利
    用亞太區域資訊中心，即香港之伺服器進行資料儲存與處理
    ，並由英國倫敦之資訊團隊透過遠端連線，提供系統監控、
    維護與支援服務，臺灣環球公司乃於91年1 月與英國環球唱
    片國際有限公司（下稱英國環球公司）與香港環球有限公司
    （下稱香港環球公司）簽訂為期5 年之服務合約，並按月或
    按季支付相關連線費與支援、服務費用，依所得稅法第8 條
    第3 款之反面解釋「非在中華民國境內提供勞務之報酬，非
    為中華民國來源所得」，上述臺灣環球公司支付國外荷蘭總
    公司之服務費所涉之勞務均於香港資訊中心之伺服器中完成
    ，而非在我國境內提供勞務，應無扣繳問題云云，申請復查
    。案經被告審理認為：所得稅法第8 條對於中華民國來源所
    得之規定，乃基於我國所得稅法所採用之屬地主義原則，而
    列舉各種所得之課徵範圍及認定標準，其中第11款「在中華
    民國境內取得之其他收益」乃指不屬於前10款各種所得，而
    在中華民國境內有所取得者而言，即以取得地是否在境內為
    準，以概括前10款各種所得以外之所得，且所謂「非屬中華
    民國勞務之報酬」，應指勞務提供之行為地及結果地（含使
    用地）均在國外者，其使用效益不及於中華民國境內而言，
    本件臺灣環球公司給付系爭服務費11,046,343元，有該公司
    帳載資料、銀行匯款水單及發票等資料可稽，屬「在中華民
    國境內取得之收益」無誤；且該筆所得既係由國外公司向中
    華民國境內提供勞務所獲之成果，並供原告之公司於中華民
    國境內使用，自應就其國外荷蘭總公司自中華民國所取得之
    收益課稅，本案臺灣環球公司支付予國外荷蘭總公司之所得
    ，自屬所得稅法第8 條第11款規定在中華民國境內取得之其
    他收益，依同法第88條及第89條規定，原告對之負有扣繳義
    務，且原告亦已依限補繳及補報，故原核定按應扣未扣之稅
    額處1 倍之罰鍰2,209,268 元，並無不合，遂以被告95年3
    月30日財北國稅法字第0950204150號復查決定予以駁回，未
    獲變更（下稱原處分）。原告不服，提起訴願，亦遭決定駁
    回，遂提起本件行政訴訟。
二、兩造聲明：
（一）原告聲明：
    1.訴願決定及原處分均撤銷。
    2.訴訟費用由被告負擔。
（二）被告聲明：
    1.駁回原告之訴。
    2.訴訟費用由原告負擔。
三、兩造之爭點：
（一）原告主張之理由：
    1.判斷是否為中華民國來源所得，首應判斷所得類型，認定
      是否為所得稅法第8 條第1 款至第10款之類型，如非屬所
      得稅法第8 條第1 款至第10款之所得類型，方為同法第11
      款之其他收益：
      (1)依所得稅法第8 條第11款所謂其他收益，係指所得稅法
        第8 條第1 款至第10款所定公司分配之股利、盈餘、勞
        務報酬、利息所得、租賃所得、權利金所得、財產交易
        所得、工商業等盈餘、競技及機會中獎所得等以外之所
        得而言，如非屬第1 款至第10款之所得類型，方為第11
        款所謂之其他收益。是故，判斷是否為中華民國來源所
        得，首應判斷所得類型，適用相對應之條款。倘系爭所
        得為勞務所得，則應以勞務提供地為判斷標準，如於境
        外提供勞務，則非屬中華民國來源所得；如於境內提供
        勞務，則為中華民國來源所得。換言之，如屬境外提供
        之權利授權或勞務提供等，以及取自境外之利息或財產
        交易所得等則非屬中華民國來源所得。不應將境外提供
        之權利授權或勞務提供等之權利金所得或勞務所得，誤
        解為同條第11款之其他收益，此亦為最高行政法院95年
        判字第1254號判決之旨意，另有鈞院90年度訴字第6022
        號判決可參照。
      (2)基此，本案系爭服務手續費其性質確為臺灣環球公司所
        支付予香港環球公司與英國環球公司之服務費、連線費
        等，性質上即屬臺灣環球公司使用遠端連線與香港資訊
        中心伺服器，以及其維護伺服器運作之對價，亦即臺灣
        環球公司所支付予香港環球公司與英國環球公司之勞務
        報酬，故屬所得稅法上「勞務報酬」，而非「其他收益
        」。且系爭服務手續費所涉及勞務確實均於中華民國境
        外完成，而非由臺灣環球公司於中華民國境內所提供，
        參諸上開最高行政法院判決之見解及所得稅法第8 條第
        1 款至第10款與第11款之邏輯關聯與法律解釋，系爭服
        務手續費確屬境外提供勞務之報酬，非屬我國來源所得
        ，非應扣繳所得，原告當無扣繳義務，自無該當應扣未
        扣之構成要件，原處分之認事用法，自有違失之處。
    2.倘若境外提供勞務報酬即為第11款之其他收益，即無須採
      用現行法之規範方式：
      (1)按所得稅法第8 條之立法理由為：「參酌各國所得稅來
        源劃分之規定，明訂各種所得之課徵範圍及認定標準，
        以確定納稅義務。一、營利所得：以公司是否依我國公
        司法登記設立為準。二、勞務報酬：以勞務提供地是否
        在我國境內為準。三、利息所得：以是否取自我國境內
        之法人及個人為準。四、租賃所得：以所出租之財產是
        否在我國境內為準。五、權利金所得：以各種權利是否
        在我國境內供他人使用為準。六、財產交易所得：以交
        易之財產是否在我國境內為準。七、營業盈餘：以是否
        在我國境內經營為準。八、競技競賽及機會中獎所得：
        以競技、競賽或機會中獎之所在地是否在我國境內為準
        。九、其他所得：以取得地是否在我國境內為準。」
      (2)倘若所得稅法第8 條第1 款至第10款與第11款之邏輯關
        聯與法律解釋，「境外營業股利」、「境外分配之盈餘
        」、「境外提供之勞務」、「自境外取得之利息」、「
        境外供他人使用取得之權利金」、「境外財產交易之增
        益」、「境外經營之盈餘」或「境外參加之獎金或給與
        」即為同條第11款之其他收益，亦為中華民國來源所得
        ，則所得稅法第8 條第1 款至第10款之「境內」乙詞應
        可刪除，而無制訂之必要性，此觀本條立法理由即可得
        知。
      (3)承上，倘若立法者有意將上述「境外營業股利」等8 項
        所得認定為中華民國來源所得，則立法體例或規範內容
        之取捨，即將境內外所得判斷，以給付人之報酬提供地
        為準認定即可，無須臚列各項所得之認定標準，並採用
        現行的規範方式與內容及現行之立法理由。
    3.系爭勞務服務費依「駐荷蘭臺北代表處與駐臺北荷蘭貿易
      暨投資辦事處避免所得稅雙重課稅及防杜逃稅協定」（下
      稱中荷租稅協定），我國對系爭勞務服務費無課稅權：
      (1)按「適用租稅：二、本協定所適用之現行租稅：（一）
        在臺北財政部賦稅署主管之稅法所適用之領域：1 、營
        利事業所得稅。2 、個人綜合所得稅。」中荷租稅協定
        第2 條第2 項第1 款定有明文，是以前開租稅協定之規
        定，於營利事業所得稅之課徵亦有適用，合先敘明。
      (2)次按，前開中荷租稅協定分別於第6 條至第21條，就不
        動產所得、營業利潤、海空運輸、關係企業、股利、利
        息、權利金、財產交易所得、執行業務、個人受僱勞務
        、董事與監察人之報酬、演藝人員與運動員、養老金、
        年金與社會安全福利、公共勞務、學生與受訓人員、教
        授與研究人員等所得之課稅為規定，並於第22條就不屬
        於前揭列舉之所得種類，設有「其他所得」之概括規定
        。準此，若所得之種類無法劃歸第6 條至第21條所列舉
        者，即應屬「其他所得」，而應適用第22條之規定。縱
        中荷租稅協定第15條對「個人受僱勞務」有所規定，惟
        公司等營利事業提供勞務，而收取之勞務報酬，非屬中
        荷租稅協定第15條所稱之「個人受僱勞務」，是故，公
        司等營利事業提供勞務，而收取之勞務報酬，以依前揭
        所述，仍應劃歸第22條所定「其他所得」之概括範疇。
      (3)再按，「一方領域之居住者取得非屬本協定前述各條規
        定之所得，不論其來源為何，應僅由該領域課稅。所得
        人如係一方領域之居住者，經由其於他方領域境內之常
        設機構從事營業或固定處所執行業務，且與所得有關之
        權利或財產與該常設機構或固定處所有實際關聯時，除
        第六條第二項定義之不動產所得外，不適用第一項規定
        ，而視情況適用第七條或第十四條規定。」中荷租稅協
        定第22條亦定有明文。所謂「常設機構」，中荷租稅協
        定第5 條另有明文定義。該條第7 項明示：「一方領域
        之居住者公司，控制或受控於他方領域之居住者公司或
        於他方領域內從事營業之公司（不論是否透過常設機構
        或其他方式），均不得就此事實認定任一公司為另一公
        司之常設機構。」，排除受控公司作為一方領域之居住
        者公司於他方領域內之常設機構。準此，一方領域之居
        住者公司自他方領域之受控公司取得第22條所定之「其
        他所得」，應僅由該領域課稅，他方領域對於該所得並
        無課稅權可言。
      (4)經查，系爭勞務服務費應屬公司提供勞務，而受領之勞
        務報酬，詳如後述。因中荷租稅協定對公司受領之勞務
        報酬之課稅未設有特別規定，仍屬第22條所稱之「其他
        所得」。又，臺灣環球公司既為荷蘭商UNIVERSAL TRAD
        ING COMPANY B.V.所百分之百持有之臺灣子公司，依中
        荷租稅協定第5 條第7 項規定，自排除於「常設機構」
        之外。綜上，一方領域之居住者公司自他方領域之受控
        公司取得第22條所定之「其他所得」，應僅由該領域課
        稅，他方領域對於該所得並無課稅權可言。從而，臺灣
        環球公司給付荷蘭總公司之系爭勞務服務費，揆諸前開
        中荷租稅協定第22條第1 項規定，僅荷蘭對此有課稅權
        。
      (5)再者，縱訴願決定認為系爭勞務服務費係所得稅法第8
        條第11款所稱之「在中華民國境內取得之其他收益」，
        而應由原告依所得稅法第89條負扣繳義務云云。惟揆諸
        中荷租稅協定第22條第1 項規定與前揭論述，系爭勞務
        服務費，仍屬中荷租稅協定第22條所定之「其他所得」
        ，揆諸前開中荷租稅協定第22條第1 項規定，亦僅荷蘭
        對此有課稅權。
    4.訴願決定以原告未於辦理扣繳時出具相關證明文件，逕認
      無中荷租稅協定第22條第1 項之適用，係增加法律所無之
      限制：
      (1)按「憲法第十九條規定，人民有依法律納稅之義務，係
        指國家課人民以繳納稅捐之義務或給予人民減免稅捐之
        優惠時，應就租稅主體、租稅客體、稅基、稅率等租稅
        構成要件，以法律或法律明確授權之命令定之」大法官
        釋字第620 號解釋在案。「租稅法律主義，其內涵包括
        課稅要件法定主義、課稅要件明確主義、合法性原則、
        程序上的保障原則、納稅者的權利保護以及關於禁止溯
        及立法等。其中課稅要件法定主義者，係指有關租稅之
        最重要事項，諸如究竟何者，應該繳納何種租稅、其租
        稅額應該依何種基礎計算、所應繳交之稅額又是若干，
        必定是由法律預先加以規定。」最高行政法院95年度判
        字第1712號判決亦著有明文。
      (2)經查，雖適用租稅協定稽徵作業要點第13點第1 項「扣
        繳義務人或所得人未依第十點、第一一點或第十二點規
        定辦理者，應適用所得稅法相關規定。」惟該作業要點
        係屬內部行政規則，亦無法律授權，不得增訂法律所無
        之要件。上開租稅協定並無明文要求原告須於辦理扣繳
        時出具相關證明文件，方得適用中荷租稅協定第22條第
        1 項之規定，訴願決定所持之理由及上開稽徵作業要點
        ，竟規範須原告提出證明文件，方得適用上開租稅協定
        ，顯增加法律所無之課稅要件，參諸前揭大法官解釋與
        判決意旨，應認無效。
      (3)再按「行政機關應依職權調查證據，不受當事人主張之
        拘束，對當事人有利及不利事項一律注意。」行政程序
        法第36條亦定有明文。納稅義務人違反稅法上協力義務
        ，其法律效果僅為減輕稅捐稽徵機關舉證責任，並非免
        除稅捐稽徵機關舉證責任，或即免除稅捐稽徵機關職權
        調查證據之義務。準此，縱使應提出相關證明文件而未
        提出，並當然免除稅捐稽徵機關舉證責任或職權調查證
        據之義務，被告機關如認適用中荷租稅協定第22條第1
        項之事實，如有疑義，應依職權證據，不得以原告未提
        出相關證據，免除職權調查之義務。
      (4)再查原處分與訴願決定皆認定：臺灣環球公司91年度給
        付「國外荷蘭總公司」之勞務服務費11,046,343元。此
        一適用中荷租稅協定第22條第1 項規定之支付事實，亦
        經被告查明認定確屬給付至荷蘭當地公司，則原告並無
        空言有適用中荷租稅協定第22條第1 項規定之支付事實
        ，益證訴願決定所持之理由，違反論理法則。
    5.縱無中荷租稅協定第22條第1 項之適用，系爭所得倘屬所
      得稅法第8 條第3 款「勞務報酬」之所得，即非同條第11
      款「其他收益」之所得：
      按「本法稱中華民國來源所得，係指左列各項所得：…三
      、在中華民國境內提供勞務之報酬。…十一、在中華民國
      境內取得之其他收益。」所得稅法第8 條第3 款與第11款
      分別定有明文。查其立法意旨，乃基於我國所得稅法所採
      用之屬地原則，而列舉各種所得之課徵範圍及認定標準。
      其中第11款「在中華民國境內取得之其他收益」，乃指不
      屬於前10款之各種所得，而在中華民國境內取得之其他收
      益。最高行政法院95年度判字1254號判決亦謂：「所得稅
      法第8 條規定：…上開規定，係明定中華民國來源所得之
      範圍及認定標準。所稱「在中華民國境內提供勞務之報酬
      」，係以勞務提供地是否在我國境內為準，凡在我國境內
      提供勞務之報酬，均為中華民國來源所得。至於勞務報酬
      由何人支付或由何地支付，在所不問。又所得稅法第8 條
      第11款所指「在中華民國境內取得之其他收益」，係以取
      得地是否在我國境內為準。所謂其他收益，係指所得稅法
      第8 條第1 款至第10款所定公司分配之股利、盈餘、勞務
      報酬、利息所得、租賃所得、權利金所得、財產交易所得
      、工商業等盈餘、競技及機會中獎所得等以外之所得而言
      。換言之，系爭所得之定性，倘無法涵攝至該條前10款之
      所得類型中，方可歸入第11款之其他收益，此亦為被告原
      處分所採之見解。
    6.本件系爭服務費歸屬典型勞務報酬之類型，不應劃歸其他
      收益：
      (1)經查，原告為臺灣環球公司91年度之負責人，臺灣環球
        公司則為荷蘭商UNIVERSAL TRADING COMPANY B.V.所百
        分之百持有之臺灣子公司，同屬國際環球唱片集團（Un
        iversal Music Group ）之成員。依目前集團之架構規
        範，係將所有集團成員各國子公司所使用之資訊系統，
        概由集團總部以「區域資訊中心」架構，全球統一建制
        與維護，即由各地子公司連線至各其所屬區域資訊中心
        之伺服器，進行資料傳輸、儲存、處理、更新與維護。
        臺灣環球公司乃與英國環球公司（Universal Music In
        ternational Limited 與香港環球公司（Universal Mu
        sic Limited-Hong Kong ）於91年1 月各簽訂一紙為期
        5 年之服務合約，並按月或按季支付相關連線費與支援
        、服務費用。因而，臺灣環球公司係利用亞太區域資訊
        中心，即香港之伺服器（93年後另遷至澳洲）之硬體與
        所存程式軟體（如版稅、存貨、會計與電郵程式），進
        行公司資料儲存與處理，並由英國倫敦之資訊團隊於我
        國境外透過遠端連線，提供系統監控、維護與支援服務
        。
      (2)次查，國際環球唱片集團既定且持續、一致（on-going
        ）之全球資訊科技計畫（World wide Information Tec
        hnology Plan）內容，係透過整合集中，大幅減少散佈
        、獨立於各國之AS 400伺服器操作環境，以收樽節成本
        之效。故臺灣環球公司自90年3 月起，將公司重要資訊
        系統與應用程式全數轉移至位於香港之資訊中心伺服器
        ，而不再使用本地伺服器儲存所需應用程式，或處理日
        常進、銷、存貨與會計等財務資料，故本地伺服器僅作
        儲存使用者設定、個人資料之用。合約期間內由香港環
        球公司按證1 所示服務合約，於合約期間內提供、支援
        與維護臺灣與香港間之寬域網路連接服務（Wide Area
        Network connectivity facility ）、網路服務（Nove
        ll Service），以及維持香港資訊中心伺服器（AS 400
        ）及伺服器內之存貨系統服務（Cordis System Servic
        e ）、版稅計算系統服務（Carlos System Service ）
        、電郵支援服務（e- mail Support Service ）與會計
        系統服務（JDE  Support Service）；另由英國環球公
        司提供全球寬域網路連線服務與內部網路服務，以及前
        揭存貨、版稅、電郵與會計程式系統之支援、維護服務
        ，以上內容於合約第3 條資訊服務內容（3.Informatio
        n Service Contents）規定甚明。
      (3)由前所述，環球公司集團所架設之倫敦、香港與臺灣全
        球網路架構，係以香港資訊中心伺服器為核心，臺灣環
        球公司於日常實際操作，係透過網路遠端連線（即GNSW
        AN），登錄（Log-in）進香港資訊中心之AS 400伺服器
        （93年後另遷至澳洲），並傳輸日常進、銷、存貨與會
        計等財務資料，並利用該伺服器之硬碟空間與所存之程
        式軟體（如存貨、會計與電郵程式），進行資料儲存與
        處理，處理後始傳回臺灣。如臺灣環球公司員工於登錄
        、使用前揭網路、存貨、會計系統程式過程中，發生任
        何疑問或錯誤，則以電郵或電話聯繫倫敦資訊團隊，告
        知問題內容，由其連線至香港資訊中心伺服器，進行軟
        體之更新或除錯動作，前述事實可由雙方往來電郵即可
        確知。
      (4)鑑於前揭香港資訊中心伺服器乃為本件網路架構之核心
        ，儲存網路、存貨、會計與電郵程式，臺灣環球公司員
        工須透過遠端連線，登錄系統後始可運用、處理，又倫
        敦資訊團隊應臺灣環球公司之要求所進行之更新、除錯
        動作，亦係倫敦資訊團隊連線至香港資訊中心伺服器中
        所進行，故臺灣環球公司所支付予香港環球公司與英國
        環球公司之服務費、連線費等，性質上即屬臺灣環球公
        司使用遠端連線與香港資訊中心伺服器，以及其維護伺
        服器運作之對價，亦即臺灣環球公司所支付予香港環球
        公司與英國環球公司之勞務報酬，自歸屬所得稅法第8
        條第3 款勞務報酬之類型，不應劃歸所得稅法第8 條第
        11款之其他收益。
    7.臺灣環球公司支付國外公司之系爭勞務服務費，其勞務非
      於境內提供，非屬中華民國來源所得，自非屬應扣繳所得
      ：
      (1)支付國外公司之勞務費用，須其勞務係於境內提供，始
        屬該外國公司之中華民國來源所得，勞務買受人始有扣
        繳義務：按「營利事業之總機構在中華民國境外，而有
        中華民國來源所得者，應就其在中華民國境內之營利事
        業所得，依本法規定課徵營利事業所得稅。」、「納稅
        義務人有左列各類所得者，應由扣繳義務人於給付時，
        依規定之扣繳率或扣繳辦法，扣取稅款，並依第92條規
        定繳納之：二、…及給付在中華民國境內無固定營業場
        所及營業代理人之國外營利事業之所得。」分別為所得
        稅法第3 條第3 項及第88條第1 項第2 款所明定。復按
        同法第8 條各款關於中華民國來源所得之定義，均規定
        以應稅所得之事實發生於境內，始構成中華民國來源所
        得甚明。是故，原告使用國外總公司所提供之電腦系統
        連線平臺、電腦軟硬體及程式資料庫使用權以及相關支
        援等服務，須於中華民國境內提供者，始構成其中華民
        國來源所得，原告始有依前該規定辦理扣繳稅款之義務
        。
      (2)系爭勞務服務費係香港與英國環球公司位「於境外」之
       伺服器內所提供之勞務報酬，非屬中華民國來源所得：
        按所得稅法第8 條之立法理由為：「參酌各國所得稅
          來源劃分之規定，明訂各種所得之課徵範圍及認定標
          準，以確定納稅義務…二、勞務報酬：以勞務提供地
          是否在我國境內為準。…」，又按最高行政法院95年
          度判字1254號判決意旨略謂：「所得稅法第8 條第3
          款所稱『在中華民國境內提供勞務之報酬』，係以勞
          務提供地是否在我國境內為準，凡在我國境內提供勞
          務之報酬，均為中華民國來源所得。至於勞務報酬由
          何人支付或由何地支付，在所不問。又所得稅法第8
          條第11款所指『在中華民國境內取得之其他收益』，
          係以取得地是否在我國境內為準。…」，且「國內營
          利事業支付給國外營利事業之外銷佣金，如其代我國
          營利事業推銷貨物之勞務係在我國境外提供，其佣金
          收入非屬我國來源所得，應不發生扣繳所得稅問題。
          至國外營利事業派至我國為該國外營利事業辦理我國
          廠商銷貨出口之報價及驗貨之聯絡人員，其自該國外
          營利事業所取得之勞務報酬，除該工作人員係符合所
          得稅法第八條第一項第三款但書之規定者，仍應依法
          課徵綜合所得稅。」「貴公司發給航行國際航線之中
          華民國船隻上工作之船員薪資及營運船舶船員工作補
          助費，均屬在我國境內提供勞務所取得之報酬，應依
          法扣繳並課徵所得稅。說明：二、勞務報酬是否屬於
          中華民國來源所得，應以勞務提供地是否在中華民國
          境內為準，船員在中華民國船隻上工作，即屬在中華
          民國境內提供勞務，不論航線如何，其在中華民國境
          內提供勞務所取得之勞務報酬，應屬所得稅法第八條
          第三款規定之中華民國來源所得，應依法課徵所得稅
          。」財政部65年8 月30日臺財稅第35817 號（下稱財
          政部65年函釋）、與67年7 月15日臺財稅34675 號函
          釋（下稱財政部67年函釋）分別解釋在案，參諸前揭
          立法理由與最高行政法院判決及函釋要旨為，勞務報
          酬是否屬我國來源所得，以勞務提供地為準，如於納
          稅義務人於本國境內提供勞務，則該勞務報酬則屬國
          內所得；倘納稅義務人於我國境外提供勞務，則非屬
          我國來源所得，是否由國內匯出款項在所不問。
        經查，本件系爭勞務服務費所涉及勞務實均於香港資
          訊中心之伺服器中履行完成，而非由香港環球公司與
          英國環球公司於中華民國境內所提供，參諸前揭立法
          理由與最高行政法院判決與財政部函釋見解，系爭勞
          務服務費非屬我國來源所得，自非應扣繳所得，原告
          當無扣繳義務，亦無該當應扣未扣之構成要件，被告
          之認事用法，自有違失之處。
    8.勞務報酬是否屬境內所得，僅以勞務提供地於境內為唯一
      判斷要件，非於境內提供即屬境外所得：
      (1)原處分及訴願決定另以所謂「非屬中華民國勞務之
        報酬」，應指勞務提供之行為地及結果地（含使用地）
        均在國外者而言，至於勞務提供地在國外，而其結果地
        、使用地在國內者，因該勞務與中華民國境內使用之因
        素發生牽連關係，自應就其由中華民國所取得之收益課
        稅云云。申言之，依被告訴願決定之見解，倘勞務報酬
        提供之「行為地及結果地均在國外」，且「使用效益及
        於中華民國境內」，則屬中華民國來源所得。
      (2)惟查，最高行政法院95年度判字1254號判決意旨亦採與
        原告相同之見解，其判決意旨略為：「所得稅法第8 條
        規定：…上開規定，係明定中華民國來源所得之範圍及
        認定標準。所稱「在中華民國境內提供勞務之報酬」，
        係以勞務提供地是否在我國境內為準，凡在我國境內提
        供勞務之報酬，均為中華民國來源所得。至於勞務報酬
        由何人支付或由何地支付，在所不問。原判決以「在中
        華民國境外提供勞務之報酬」，應指勞務提供之行為地
        及使用地均在國外者而言；至於勞務提供地在國外，而
        其使用地在國內者，因該勞務與在中華民國境內使用之
        因素發生連結關係，乃亦應認係屬「中華民國來源所得
        」，將所得稅法第8 條第3 款之規定，勞務提供地在國
        外，而其使用地在國內者，認屬「中華民國來源所得」
        ，已有適用法規不當之違法。」換言之，勞務報酬是否
        屬境內之認定，僅以勞務提供地於境內為唯一標準，非
        於中華民國境內提供即屬境外所得，自非應屬扣繳所得
        。是故，復查決定與訴願決定所持法律見解與前開最高
        行政法院判決見解有違。
      (3)次查，有效下達之行政規則具有拘束訂定機關及其下級
        機關及屬官之效力，行政程序法第161 條定有明文。經
        查，財政部65年函釋與67年函釋，明確揭示：勞務報酬
        是否屬我國來源所得，以勞務提供地為準，不以使用效
        益是否及於中華民國境內為要件，倘勞務提供地非於我
        國境內，則非屬中華民國勞務之報酬。惟依上開訴願決
        定之見解，勞務報酬提供之「行為地及結果地均在國外
        」，且「使用效益及於中華民國境內」，亦屬中華民國
        來源所得，顯已牴觸財政部65年函釋與財政部67年函釋
        揭櫫之勞務報酬判斷標準，上開訴願決定亦有違前揭行
        政程序法第161 條之規定。
    9.原處分與訴願決定未詳予職權調查系爭勞務服務費性質，
      逕責原告應補辦扣繳與申報，認事用法難謂無違誤：
      (1)按「行政機關應依職權調查證據，不受當事人主張之拘
        束，對當事人有利及不利事項一律注意。」、「行政機
        關為處分或其他行政行為，應斟酌全部陳述與調查事實
        及證據之結果，依論理及經驗法則判斷事實之真偽，並
        將其決定及理由告知相對人。」行政程序法第36、43條
        分別定有明文。
      (2)經查，本件被告亦非不可親至臺灣環球公司實地勘驗、
        查核實際連線操作情形，即可輕易查知臺灣環球公司員
        工係透過遠端連線至境外伺服器操作一切存貨、版稅、
        會計與電郵軟體系統，以及香港環球公司與英國環球公
        司實係於境外提供勞務之客觀事實。倘若被告認為確有
        此等需要，原告與臺灣環球公司欣然配合，以釐清此一
        稅捐爭議，即可具體調查系爭勞務服務性質、內容及取
        得所得之國外公司是否有於中華民國境內履行勞務之事
        實，以資為補稅處分所憑之事實基礎。惟被告單憑臺灣
        環球公司形式上有支付款項予國外公司之事實，未為任
        何調查，空言認定系爭勞務服務費屬其他收益，即屬香
        港與英國環球公司中華民國來源所得，而責令原告扣繳
        云云，參諸前揭行政程序法意旨，被告顯有未盡職權調
        查與說理之義務，原處分與訴願決定難謂無違法瑕疵。
    10.本案應有行政罰法之適用：
      (1)按「本法施行前違反行政法上義務之行為應受處罰而未
        經裁處，於本法施行後裁處者，除第十五條、第十六條
        、第十八條第二項、第二十條及第二十二條規定外，均
        適用之」甫於95年2 月5 日施行之行政罰法第45條第1
        項定有明文。「按八十五年七月三十日修正公布之稅捐
        稽徵法第四十八條之三規定：『納稅義務人違反本法或
        稅法之規定，適用裁處時之法律。但裁處前之法律有利
        於納稅義務人者，適用最有利於納稅義務人之法律』，
        上開法條所稱之『裁處』，依修正理由說明，包括訴願
        、再訴願及行政訴訟之決定或判決。」最高行政法院89
        年度9 月份第1 次庭長法官聯席會議著有決議在案。
      (2)依前開決議意旨，行政罰法第45條第1 項中「裁處」與
        稅捐稽徵法第48條之3 中「裁處」應採同一解釋，是故
        ，行政罰法第45條第1 項中「裁處」應包括訴願及行政
        訴訟之決定或判決。本案罰鍰處分繫屬行政訴訟階段，
        尚未裁處確定，參諸前揭法條與決議意旨，本案系爭罰
        鍰處分應有行政罰法之適用，合先敘明。
      (3)設若被告所採取的法律解釋方式，確為立法本意（非自
        認），則財政部65年8 月30日臺財稅第35817 號與67年
        7 月15日臺財稅第34675 號函釋以及財政部56年臺財稅
        發字第12486 號函、64年6 月5 日臺財稅第34068 號函
        、65年8 月30日臺財稅第35817 號函、66年2 月22日臺
        財稅第31196 號函、65年9 月24日臺財稅第36477 號函
        、69年10月15日臺財稅第38556 號函、82年3 月30日臺
        財稅第821480043 號函及82年3 月24日臺財稅第820075
        080 號函所採取的法條解釋理由與結論，則有修正或不
        予適用的必要。因上述函釋未能適時修正或不予援用，
        容易導致人民因信賴財政部函釋對於所得稅法第8 條第
        3 款之解釋方法與結論，卻誤解現行稽徵主管機關的法
        律見解，導致扣繳義務人確信勞務之提供地為國外，無
        須履行扣繳義務，惟嗣後竟遭補稅與處罰之情事。況且
        ，如容許上述函釋繼續適用，將導致法律適用的不確定
        性，無形中增加商業活動的交易成本和稅捐分擔計算上
        的不確定性，降低外國人與本國人交易的誘因，以及加
        重扣繳義務人可能產生稅捐扣繳的法律風險與負擔。
      (4)又按「人民違反法律上之義務而應受行政罰之行為，法
        律無特別規定時，雖不以出於故意為必要，仍須以過失
        為其責任條件。」司法院大法官釋字第275 號解釋在案
        。次按「違反行政法上義務之行為非出於故意或過失者
        ，不予處罰」、「不得因不知法規而免除行政處罰責任
        。但按其情節，得減輕或免除其處罰。」行政罰法第7
        條第1 項及第8 條分別定有明文。原告因信賴上開財政
        部函釋對於所得稅法第8 條第3 款之解釋方法與結論，
        導致原告確信就勞務之提供地為國外而給付之報酬，無
        須履行扣繳義務。參諸前揭解釋與法條意旨，原告實無
        違反扣繳義務之過失，遑論有故意之情事，故實無處罰
        之必要，被告裁罰原告之處分於法有違。
    11.原告無違反扣繳義務之故意或過失：
      (1)按「人民違反法律上之義務而應受行政罰之行為，法律
        無特別規定時，雖不以出於故意為必要，仍須以過失為
        其責任條件。但應受行政罰之行為，僅須違反禁止規定
        或作為義務，而不以發生損害或危險為其要件者，推定
        為有過失，於行為人不能舉證證明自己無過失時，即應
        受處罰。」大法官釋字第275 號解釋定有明文。
      (2)次按「違反行政法上義務之行為非出於故意或過失者，
        不予處罰」、「不得因不知法規而免除行政處罰責任。
        但按其情節，得減輕或免除其處罰。」行政罰法第7 條
        第1 項與第8 條分別定有明文。又「行為人遂行其行為
        時，對於從事某種不法的行為欠缺認識，尤其因為不知
        法規適用可能性時，在其並不具有避免此項錯誤之期待
        可能性時，其行為即無可歸責的情形，而不應處罰」。
        學者林錫堯認為：行政罰法施行後，除非各別行政法規
        另有規定，基於保障人權之意旨，不應再適用推定過失
        之責任；前大法官吳庚亦認為：「275號解釋雖是憲法
        層次釋示，立法機關亦應尊重，但有關人民基本權之保
        障，法律規範有不同規定時，應適用最有利於人民之條
        款，而不必斤斤計較規範的位階與層級，這也稱為『基
        本權的最有利原則』。其次作成275 號解釋原就預留餘
        地，若法律對責任條件另有規定時，即從其規定而不用
        該號解釋，所以解釋文第二句即謂：『法律無特別規定
        時』，本法（行政罰法）生效後這一前提便不存在。」
        。據此，基於「基本權的最有利原則」及前揭釋字第27
        5 號解釋已預留法律另有規定之意旨，於行政罰法正式
        施行後，有關「推定過失」部份之解釋即應停止適用。
      (3)經查，原告因信賴財政部65年函釋與財政部67年函釋，
        並據該判決與前二函釋得知：因勞務報酬是否屬我國來
        源所得，以勞務提供地為準，本件納稅義務人於我國境
        外提供勞務，既非屬我國來源所得，縱原告盡善良管理
        人注意義務，亦難以窺知原處分竟改認系爭勞務服務費
        為應扣繳所得，責令原告補繳稅款。再者，原告信賴財
        政部65年函釋與財政部67年函釋揭櫫之勞務報酬判斷標
        準，認定系爭勞務服務費屬勞務報酬，應以勞務提供地
        為唯一判斷標準，故非中華民國來源所得，不應予以扣
        繳，然被告持與財政部函釋不同見解，且原告與被告對
        於所得稅法第8 條規定之法律見解不同，原告對於扣繳
        義務之違反實無不法意識，更不具故意過失。故原告對
        於系爭勞務服務費未盡扣繳義務，於主觀上實無故意或
        過失。換言之，原告於支付系爭勞務服務費，未為扣繳
        ，乃肇因於原告對於系爭所得之定性，並不具有避免此
        項錯誤之期待可能性，原告行為即無可歸責的情形，不
        應予以處罰。
    12.本案罰鍰處分未審酌行政罰法第18條第1 項所定事項，有
      裁量瑕疵等違法情事：
      (1)按「裁處罰鍰，應審酌違反行政法上義務行為應受責難
        程度、所生影響及違反行政法上義務所得之利益，並得
        考量受處罰者之資力」行政罰法第18條第1 項定有明文
        。退萬步言之，縱認原告違章應予裁罰（非自認），惟
        查，原告信賴財政部函釋揭櫫之勞務報酬判斷標準，認
        定系爭勞務服務費屬勞務報酬，應以勞務提供地為唯一
        判斷標準，故非中華民國來源所得，不應予以扣繳，本
        無故意過失。
      (2)更何況，原告於收迄責令補繳通知單後即依限補繳，足
        見原告惡性顯非重大，原處分於裁罰之際，原告可受責
        難程度甚低，所生影響不大，且原處分遽以處罰220 萬
        餘元，金額不可謂不低，原告實無能力負擔此鉅額罰鍰
        ，故訴願決定及復查決定未審酌行政罰法第18條第1 項
        所揭示之各項應予審酌因素，否則即有裁量瑕疵等違法
        之處。
    13.訴願機關未依訴願法第65條規定就本件進行言詞辯論程序
      ，誠有行政程序上之瑕疵：
      (1)按「受理訴願機關應依訴願人、參加人之申請或於必要
        時，得依職權通知訴願人、參加人或其代表人、訴願代
        理人、輔佐人及原行政處分機關派員於指定期日到達指
        定處所言詞辯論。」為訴願法第65條所明定，揆其立法
        理由略謂：「現行法為簡易迅速處理訴願案件而採書面
        審理原則，但書面審理經常不易發現事實，且有關訴願
        爭點不易理清，故為保障當事人權益，並促進發現事實
        ，爰仿效日本行政不服審查法第二十五條規定，修正規
        定在訴願人、參加人有請求言詞辯論的情形，應給予言
        詞辯論的機會。」據此，訴願人如申請言詞辯論，訴願
        審理機關即有依訴願法第65條規定踐行言詞辯論程序之
        必要。
      (2)次按訴願法第65條草案文字原來為：「受理訴願機關於
        必要時，得依職權或依訴願人、參加人之申請，通知訴
        願人、參加人或其代表人、訴願代理人、輔佐人及原行
        政處分機關派員於指定期日到達指定處所言詞辯論。」
        立法院三讀通過之文字則改為：「受理訴願機關應依訴
        願人、參加人之申請或於必要時，得依職權通知（後段
        未變，文字與行政院草案同）。」兩相對照，「必要時
        ，得依訴願人、參加人之申請」，更改為「應依訴願人
        、參加人之申請」，立法者有意以訴願人或參加人申請
        為前提，強制行言詞辯論，就起源論及文義解釋言，並
        無疑問。
      (3)本件事涉課稅權之歸屬及所得稅法第8 條第3 款及第11
        款之法條解釋，故應依原告之申請，就本件進行言詞辯
        論程序，以維原告之法定權益。惟訴願機關於訴願決定
        書中認為本案事證已臻明確，自行依職權審酌，核認申
        請言詞辯論並無必要云云，否准原告之申請，然本件本
        具有相當之法律爭議，訴願機關最後亦作成駁回訴願之
        決定，難謂其拒絕言詞辯論之舉有正當理由，是上述之
        否准與訴願法第65條之規定，於法有所不合。
    14.綜上所述，系爭所得依中荷租稅協定，我國對之無課稅權
      ，自不得以原告未盡扣繳義務，而依所得稅法第114條第1
      款規定處以罰鍰。退步言之，香港與英國環球公司所提供
      服務既於香港資訊中心之伺服器中，其發生地、勞務給付
      地皆於境外，臺灣環球公司所支付之系爭勞務服務費，即
      非屬中華民國來源所得，原告自無扣繳義務，原處分與訴
      願決定未予詳查系爭勞務服務費之性質，逕自責令原告應
      補辦扣繳，難謂無認事用法之違誤。
（二）被告主張之理由：
    1.按「營利事業之總機構在中華民國境外，而有中華民國來
      源所得者，應就其中華民國境內之營利事業所得，依本法
      規定課徵營利事業所得稅。」「本法稱中華民國來源所得
      ，係指左列各項所得…十一、在中華民國境內取得之其他
      收益。」「納稅義務人有左列各類所得者，應由扣繳義務
      人於給付時，依規定之扣繳率或扣繳辦法，扣取稅款，並
      依第九十二條規定繳納之…二、機關、團體、事業或執行
      業務者所給付之薪資、利息、租金、佣金、權利金、競技
      、競賽或機會中獎之獎金或給與、退休金、資遣費、退職
      金、離職金、終身俸、非屬保險給付之養老金、執行業務
      者之報酬，及給付在中華民國境內無固定營業場所及營業
      代理人之國外營利事業之所得。」「前條各類所得稅款，
      其扣繳義務人及納稅義務人如左…二、薪資、利息、租金
      、佣金、權利金、執行業務報酬、競技、競賽或機會中獎
      獎金或給與，及給付在中華民國境內無固定營業場所或營
      業代理人之國外營利事業之所得，其扣繳義務人為機關、
      團體之責應扣繳單位主管、事業負責人及執行業務者；納
      稅義務人為取得所得者。」「非中華民國境內居住之個人
      ，或在中華民國境內無固定營業場所之營利事業，有第八
      十八條規定各類所得時，扣繳義務人應於代扣稅款之日起
      十日內，將所扣稅款向國庫繳清，並開具扣繳憑單，向該
      管稽徵機關申報核驗。」「扣繳義務人如有左列情事之一
      者，分別依各該款規定處罰：一、扣繳義務人未依第八十
      八條規定扣繳稅款者，除限期責令補繳應扣未扣或短扣之
      稅款及補報扣繳憑單外，並按應扣未扣或短扣之稅額處一
      倍之罰鍰。」分別為行為時所得稅法第3 條第3 款、第8
      條第11款、第88條第1 項第2 款、第89條第1 項第2 款、
      第92條第2 項及第114 條第1 款前段所明定。次按「納稅
      義務人如為非中華民國境內居住之個人，或在中華民國境
      內無固定營業場所營利事業，按下列規定扣繳…九、在中
      華民國境內無固定營業場所及營業代理人營利事業，有前
      八款所列各類所得以外之所得，按給付額扣取百分之二十
      」各類所得扣繳率標準第3 條第9 款復規定甚明。
　　2.本件原告為臺灣環球公司負責人，亦即所得稅法第89條所
　　　稱之扣繳義務人，該公司於91年間給付國外香港環球公司
      電腦系統連線平臺支援服務、電腦軟硬體維護及程式資料
      庫支援使用等服務費，共計11,046,343元，未依同法第88
      條第1 項第2 款規定於給付時按給付額扣取20% 稅款計2,
      2 09,268元，案經被告中北稽徵所查得，乃通知限期補繳
      應扣未扣稅額及補報扣繳憑單，原告已依限補繳及補報，
      被告遂依行為時所得稅法第114 條第1 項前段規定，按應
      扣未扣之稅額處1 倍之罰鍰2,209,268 元。
    3.原告主張其為臺灣環球公司當年度之負責人，而臺灣環球
      公司為荷蘭商UNIVERSAL TRADING COMPANY B.V.所百分之
      百持有之臺灣子公司，同屬國際環球唱片集團（Universa
      l Music Grorp ）之成員。該集團係將集團成員各國子公
      司所使用之資訊系統，由集團總部以「區域資訊中心」架
      構，全球統一建制與維護，即由各地子公司連線至其所屬
      區域資域中心之伺服器，進行資料傳輸、儲存、處理與維
      護。臺灣環球公司乃於91年1 月與英國環球唱片國際有限
      公司與香港環球公司簽訂一紙為期5 年之服務合約，並按
      月或按季支付相關連線費與支援、服務費用，因而臺灣環
      球公司係利用亞太區域資訊中心，即香港之伺服器（93年
      後另遷至澳洲）之硬體與所存程式軟體（如存貨、會計與
      電郵程式），進行公司資料儲存與處理，並由英國倫敦之
      資訊團隊於我國境外透過遠端連線，提供系統監控、維護
      與支援服務；環球公司集團所架設之倫敦、香港與臺灣全
      球網路架構，係以香港資訊中心伺服器為核心，臺灣環球
      公司於日常實際操作，係透過網路遠端連線，登錄進香港
      資訊中心之AS 400伺服器（93年後另遷至澳洲），並傳輸
      日常進、銷、存貨與會計等財務資料，並利用該伺服器之
      硬碟空間與所存之程式軟體（如存貨、會計與電郵程式）
      ，進行資料儲存與處理，處理後始傳回臺灣。如臺灣環球
      公司員工於登錄、使用前揭網路、存貨、會計系統程式過
      程中，發生任何疑問或錯誤，則以電郵或電話聯繫倫敦資
      訊團隊，告知問題內容，由其連線至香港資訊中心伺服器
      ，進行軟體之更新或除錯動作，故臺灣環球公司所支付予
      香港與英國環球公司之服務費、連線費等，性質上即屬臺
      灣環球公司使用遠端連線與香港資訊中心伺服器，以其維
      護伺服器運作之對價，臺灣環球公司所支付予香港與英國
      環球公司之勞務報酬，自歸屬所得稅法第8 條第3款 勞務
      報酬之類型，最高行政法院95年度判字第1254號判決亦採
      此見解；本案應有行政罰法之適用，依據最高行政法院89
      年度9 月份第1 次庭長法官聯席會議決議意旨，行政罰法
      第45條第1 項中「裁處」與稅捐稽徵法第48條之3 中「裁
      處」應採同一解釋，是行政罰法第45條第1 項中「裁處」
      應包括訴願及行政訴訟之決定或判決。本案罰鍰處分繫屬
      訴願階段，尚未裁處確定，如前所述，應有行政罰法之適
      用；又行為人遂行其行為時，對於從事某種不法的行為欠
      缺認識，尤其因為不知法規適用可能性時，在其並不具有
      避免此項錯誤之期待可能性時，其行為即無可歸責的情形
      ，而不應處罰；基於基本權的最有利原則及司法院釋字第
      275 號解釋以預留法律另有規定之意旨，於行政罰法正式
      施行後，有關「推定過失」部分之解釋即應停止適用；原
      告信賴財政部65年8 月30日臺財稅字第35817 號及67年7
      月15日臺財稅字第34675 號函釋揭櫫之勞務報酬判斷標準
      ，認定系爭勞務服務費，屬勞務報酬，應以勞務提供地為
      唯一判斷標準，故非中華民國來源所得，不應予以扣繳，
      況原告於收訖補繳通知單後，即依限補繳，足見原告惡性
      顯非重大，被告於裁罰之際，原告可受責難程度甚低，所
      生影響不大，且被告遽以處罰220 萬餘元，金額不可謂不
      低，原告實無力負擔，被告未審酌行政罰法第18條第1 項
      所揭示之各項應予審酌因素，應予撤銷；復於95年9 月1
      日繕具訴願補充理由略以，因中荷租稅協定對公司受領之
      勞務報酬之課稅未設有特別規定，仍屬該協定第22條所稱
      之「其他所得」，又環球唱片公司既為荷蘭商UNIVERSAL
      TRADING COMPANY B.V.所百分之百持有之臺灣子公司，依
      中荷租稅協定第5 條第7 項規定，自排除於「常設機構」
      之外，是一方領域之居住者公司自他方領域之受控公司取
      得第22條所定之「其他所得」，應僅由該領域課稅，他方
      領域對於該所得並無課稅權可言，從而，環球唱片公司給
      付荷蘭總公司之系爭勞務服務費，依中荷租稅協定第22條
      第1 項規定，僅荷蘭對此有課稅權等情，資為爭議。
　　4.經查中華民國來源所得，所得稅法第8 條設有11款規定，
      列舉各種所得之課徵範圍及認定標準。其中第11款「在中
      華民國境內取得之其他收益」，乃指不屬於前10款各種所
      得，而在中華民國境內有所取得者而言，即以取得來源地
      是否在境內為準，以概括前10款各種所得以外之所得，本
      件原告有無扣繳義務，實繫於該公司給付之系爭金額，是
      否屬於國外荷蘭總公司之中華民國來源所得。換言之，應
      自國外營利事業方面觀察，國外營利事業取得系爭金額是
      否為中華民國來源所得，如是，則應對之課徵營利事業所
      得稅，則原告於臺灣環球公司給付時，亦應有扣繳稅款之
      義務。本件系爭款項皆係我國營利事業（即臺灣環球公司
      ）於我國金融機構匯款給付，此為原告所不爭，對取得該
      款項之國外營利事業而言，自係取得中華民國來源之所得
      ，甚為明顯。
　　5.再查，原告所引財政部65年8 月30日臺財稅字第35817 號
      、67年7 月15日臺財稅字第34675 號諸函釋，均係針對個
      案所為之釋示，與本件情形迥不相同，均無適用之餘地。
      又依所得稅法第8 條第3 款規定「在中華民國境內提供勞
      務之報酬，為中華民國來源所得」，原告固主張其反面解
      釋為「在中華民國境外提供勞務之報酬，非為中華民國來
      源所得」，惟查所謂「中華民國來源所得」係指取自中華
      民國之所得，依所得稅法第2 條第1 項規定「凡有中華民
      國來源所得之個人，應就其中華民國來源之所得，依本法
      規定，課徵綜合所得稅。」是以有中華民國來源所得即應
      課稅，係屬原則，不必課稅為例外，依例外解釋必須從嚴
      之法理，財政部上開諸函釋未釋示為非中華民國來源所得
      者，自無例外免稅之適用。
　　6.又所謂「在中華民國境外提供勞務之報酬」，應係指勞務
      提供之行為地及結果地（包括使用地）均在國外者而言，
      至於勞務提供地在國外，而其結果地、使用地在國內者，
      因該勞務與中華民國境內使用之因素發生牽連關係。本件
      依原告所稱環球集團所架設之倫敦、香港與臺灣全球網路
      架構，係以香港資訊中心伺服器為核心，臺灣環球公司於
      日常實際操作，係透過網路遠端連線，登錄進香港資訊中
      心之AS 400伺服器（93年後另遷至澳洲），並傳輸日常進
      、銷、存貨與會計等財務資料，並利用該伺服器之硬碟空
      間與所存之程式軟體（如存貨、會計與電郵程式），進行
      資料儲存與處理，處理後始傳回臺灣。如臺灣環球公司員
      工於登錄、使用前揭網路、存貨、會計系統程式過程中，
      發生任何疑問或錯誤，則以電郵或電話聯繫倫敦資訊團隊
      ，告知問題內容，由其連線至香港資訊中心伺服器，進行
      軟體之更新或除錯動作，由上可知，其提供服務之伺服器
      雖架設於香港，臺灣環球公司仍透過網路遠端連線於國內
      操作及使用其所提供之系統，又香港環球公司及英國環球
      公司雖屬國外營利事業，其服務提供地在國外，惟合約服
      務對象為臺灣環球公司係為國內營利事業，使用地於國內
      ，是所提供之服務與使用地已產生連結，即香港環球公司
      和英國環球公司所獲取之報酬，應核屬「中華民國來源所
      得」，且其性質亦非屬所得稅法第8 條第3 款規定於中華
      民國境內提供勞務之報酬，從而被告依所得稅法第8 條第
      11款規定，核認系爭服務費屬於取自中華民國境內之收益
      ，依同法第88條及第89條規定原告自應負有扣繳之義務。
      原告為臺灣環球公司負責人，該公司於91年間給付國外香
      港環球公司電腦系統連線平臺支援服務、電腦軟硬體維護
      及程式資料庫支援使用等服務費，共計11,046,343元，未
      依同法第88條第1 項第2 款規定於給付時按給付額扣取20
      % 稅款計2,209,268 元，案經被告中北稽徵所查得通知限
      期補繳應扣未扣稅額及補報扣繳憑單，原告已依限補繳及
      補報，被告依同法第114 條第1 項前段規定於94年11月3
      日以處分書編號Ｚ0000000000000號，按應扣未扣之稅額處
      1 倍之罰鍰2,209,268 元，是本件其違章裁罰發生在行政
      罰法施行之日即95年2 月5 日之前，自無行政罰法適用。
      原告於給付時即對之負有扣繳義務，原告應注意、能注意
      而未注意，縱非故意，亦難謂無過失，自應受罰，從而，
      被告機關依首揭規定，按應扣未扣之稅額處1 倍之罰鍰2,
      209,268 元，尚無不合。
　  7.至訴稱環球唱片公司給付系爭勞務服務費，依中荷租稅協
      定第22條第1 項規定，僅荷蘭對此有課稅權一節，查本件
      原告給付對象為香港環球公司，有臺灣環球公司開立各類
      所得扣繳暨免扣繳憑單、匯款單附案可稽，自無中荷租稅
      協定之適用，況且，所謂租稅協定，乃係為避免兩國間雙
      重課稅、防杜逃漏稅及增進實質關係，並非謂原告即得因
      此而免其扣繳義務。
　　8.綜上所述，本件被告、訴願決定均無違誤，
   理  由
一、原告主張：本案系爭服務手續費其性質確為臺灣環球公司所
    支付予香港環球公司與英國環球公司之服務費、連線費等，
    性質上即屬臺灣環球公司使用遠端連線與香港資訊中心伺服
    器，以及其維護伺服器運作之對價，亦即臺灣環球公司所支
    付予香港環球公司與英國環球公司之勞務報酬，故屬所得稅
    法上「勞務報酬」，而非「其他收益」。且系爭服務手續費
    所涉及勞務確實均於中華民國境外完成，而非由臺灣環球公
    司於中華民國境內所提供，非屬我國來源所得，原告當無扣
    繳義務。倘若立法者有意將上述「境外營業股利」等8 項所
    得認定為中華民國來源所得，則立法體例或規範內容之取捨
    ，即將境內外所得判斷，以給付人之報酬提供地為準認定即
    可，無須臚列各項所得之認定標準，並採用現行的規範方式
    與內容及現行之立法理由。系爭勞務服務費應屬公司提供勞
    務，因中荷租稅協定對公司受領之勞務報酬之課稅未設有特
    別規定，仍屬第22條所稱之「其他所得」。又，臺灣環球公
    司既為荷蘭商所百分之百持有之臺灣子公司，依中荷租稅協
    定第5條 第7 項規定，自排除於「常設機構」之外。從而，
    臺灣環球公司給付荷蘭總公司之系爭勞務服務費，揆諸前開
    中荷租稅協定第22條第1 項規定，僅荷蘭對此有課稅權。訴
    願決定以原告未於辦理扣繳時出具相關證明文件，逕認無中
    荷租稅協定第22條第1 項之適用，係增加法律所無之限制。
    被告單憑臺灣環球公司形式上有支付款項予國外公司之事實
    ，未為任何調查，空言認定系爭勞務服務費屬其他收益，即
    屬香港與英國環球公司中華民國來源所得，而責令原告扣繳
    云云，參諸行政程序法意旨，被告顯有未盡職權調查與說理
    之義務，原處分與訴願決定難謂無違法瑕疵。原告因信賴上
    開財政部函釋對於所得稅法第8 條第3 款之解釋方法與結論
    ，導致原告確信就勞務之提供地為國外而給付之報酬，無須
    履行扣繳義務。參諸前揭解釋與法條意旨，原告實無違反扣
    繳義務之過失，遑論有故意之情事，故實無處罰之必要，被
    告裁罰原告之處分於法有違。原告因信賴財政部65年函釋與
    財政部67年函釋，並據該判決與前二函釋得知，因勞務報酬
    是否屬我國來源所得，以勞務提供地為準，本件納稅義務人
    於我國境外提供勞務，既非屬我國來源所得，縱原告盡善良
    管理人注意義務，亦難以窺知原處分竟改認系爭勞務服務費
    為應扣繳所得，責令原告補繳稅款。再者，原告信賴財政部
    65 年 函釋與財政部67年函釋揭櫫之勞務報酬判斷標準，認
    定系爭勞務服務費屬勞務報酬，應以勞務提供地為唯一判斷
    標準，故非中華民國來源所得，不應予以扣繳，然被告持與
    財政部函釋不同見解，且原告與被告對於所得稅法第8 條規
    定之法律見解不同，原告對於扣繳義務之違反實無不法意識
    ，更不具故意過失。更何況，原告於收迄責令補繳通知單後
    即依限補繳，足見原告惡性顯非重大，原處分於裁罰之際，
    原告可受責難程度甚低，所生影響不大，且原處分遽以處罰
    220 萬餘元，金額不可謂不低，原告實無能力負擔此鉅額罰
    鍰，故訴願決定及復查決定未審酌行政罰法第18條第1 項所
    揭示之各項應予審酌因素，否則即有裁量瑕疵等違法之處。
    本件事涉課稅權之歸屬及所得稅法第8 條第3 款及第11款之
    法條解釋，故應依原告之申請，就本件進行言詞辯論程序，
    以維原告之法定權益。惟訴願機關於訴願決定書中認為本案
    事證已臻明確，自行依職權審酌，核認申請言詞辯論並無必
    要云云，否准原告之申請，於法有所不合。為此，原告依據
    行政訴訟法第4 條第1 項規定提起本件撤銷訴訟，求為判決
    如聲明所示。
二、被告則以：所得稅法第8 條設有11款規定，列舉各種所得之
    課徵範圍及認定標準，其中第11款「在中華民國境內取得之
    其他收益」，乃指不屬於前10款各種所得，而在中華民國境
    內有所取得者而言，即以取得來源地是否在境內為準，以概
    括前10款各種所得以外之所得，本件原告有無扣繳義務，實
    繫於該公司給付之系爭金額，是否屬於國外荷蘭總公司之中
    華民國來源所得。換言之，應自國外營利事業方面觀察，國
    外營利事業取得系爭金額是否為中華民國來源所得，如是，
    則應對之課徵營利事業所得稅，則原告於臺灣環球公司給付
    時，亦應有扣繳稅款之義務。本件系爭款項皆係我國營利事
    業（即臺灣環球公司）於我國金融機構匯款給付，此為原告
    所不爭，對取得該款項之國外營利事業而言，自係取得中華
    民國來源之所得，甚為明顯。原告所引財政部65年8 月30日
    臺財稅字第35817 號、67年7 月15日臺財稅字第34675 號諸
    函釋，均係針對個案所為之釋示，與本件情形迥不相同，均
    無適用之餘地。又依所得稅法第8 條第3 款規定「在中華民
    國境內提供勞務之報酬，為中華民國來源所得」，原告固主
    張其反面解釋為「在中華民國境外提供勞務之報酬，非為中
    華民國來源所得」，惟查所謂「中華民國來源所得」係指取
    自中華民國之所得，依所得稅法第2 條第1 項規定「凡有中
    華民國來源所得之個人，應就其中華民國來源之所得，依本
    法規定，課徵綜合所得稅。」是以有中華民國來源所得即應
    課稅，係屬原則，不必課稅為例外，依例外解釋必須從嚴之
    法理，財政部上開諸函釋未釋示為非中華民國來源所得者，
    自無例外免稅之適用。又所謂「在中華民國境外提供勞務之
    報酬」，應係指勞務提供之行為地及結果地（包括使用地）
    均在國外者而言，至於勞務提供地在國外，而其結果地、使
    用地在國內者，因該勞務與中華民國境內使用之因素發生牽
    連關係。本件依原告所稱環球集團所架設之倫敦、香港與臺
    灣全球網路架構，係以香港資訊中心伺服器為核心，臺灣環
    球公司於日常實際操作，係透過網路遠端連線，登錄進香港
    資訊中心之AS 400伺服器（93年後另遷至澳洲），並傳輸日
    常進、銷、存貨與會計等財務資料，並利用該伺服器之硬碟
    空間與所存之程式軟體（如存貨、會計與電郵程式），進行
    資料儲存與處理，處理後始傳回臺灣。如臺灣環球公司員工
    於登錄、使用前揭網路、存貨、會計系統程式過程中，發生
    任何疑問或錯誤，則以電郵或電話聯繫倫敦資訊團隊，告知
    問題內容，由其連線至香港資訊中心伺服器，進行軟體之更
    新或除錯動作，由上可知，其提供服務之伺服器雖架設於香
    港，臺灣環球公司仍透過網路遠端連線於國內操作及使用其
    所提供之系統，又香港環球公司及英國環球公司雖屬國外營
    利事業，其服務提供地在國外，惟合約服務對象為臺灣環球
    公司係為國內營利事業，使用地於國內，是所提供之服務與
    使用地已產生連結，即香港環球公司和英國環球公司所獲取
    之報酬，應核屬「中華民國來源所得」，且其性質亦非屬所
    得稅法第8 條第3 款規定於中華民國境內提供勞務之報酬，
    從而被告依所得稅法第8 條第11款規定，核認系爭服務費屬
    於取自中華民國境內之收益，依同法第88條及第89條規定原
    告自應負有扣繳之義務。原告為臺灣環球公司負責人，該公
    司於91年間給付國外香港環球公司電腦系統連線平臺支援服
    務、電腦軟硬體維護及程式資料庫支援使用等服務費，共計
    11,046,343元，未依同法第88條第1 項第2 款規定於給付時
    按給付額扣取20 %稅款計2,209,268 元，案經被告中北稽徵
    所查得通知限期補繳應扣未扣稅額及補報扣繳憑單，原告已
    依限補繳及補報，被告依同法第114 條第1 項前段規定於94
    年11月3 日以處分書編號Ｚ0000000000000號，按應扣未扣之
    稅額處1 倍之罰鍰2,209,268 元，是本件其違章裁罰發生在
    行政罰法施行之日即95年2 月5 日之前，自無行政罰法適用
    。原告於給付時即對之負有扣繳義務，原告應注意、能注意
    而未注意，縱非故意，亦難謂無過失，自應受罰，從而，被
    告機關依首揭規定，按應扣未扣之稅額處1 倍之罰鍰2,
    209,268 元，尚無不合等語，資為抗辯。
三、按行為時所得稅法第3 條第3 項規定：「營利事業之總機構
    在中華民國境外，而有中華民國來源所得者，應就其中華民
    國境內之營利事業所得，依本法規定課徵營利事業所得稅。
    」第8 條第3 款、第11款規定：「本法稱中華民國來源所得
    ，係指左列各項所得：…三、在中華民國境內提供勞務之報
    酬。但非中華民國境內居住之個人，於一課稅年度內在中華
    民國境內居留合計不超過九十天者，其自中華民國境外僱主
    所取得之勞務報酬不在此限。十一、在中華民國境內取得之
    其他收益。」第88條第1 項第2款 規定：「納稅義務人有左
    列各類所得者，應由扣繳義務人於給付時，依規定之扣繳率
    或扣繳辦法，扣取稅款，並依第九十二條規定繳納之：…二
    、機關、團體、事業或執行業務者所給付之薪資、利息、租
    金、佣金、權利金、競技、競賽或機會中獎之獎金或給與、
    退休金、資遣費、退職金、離職金、終身俸、非屬保險給付
    之養老金、執行業務者之酬勞，及給付在中華民國境內無固
    定營業場所及營業代理人之國外營利事業之所得。」第89條
    第1 項第2 款規定：「前條各類所得稅款，其扣繳義務人及
    納稅義務人如左：…二、薪資、利息、租金、佣金、權利金
    、執行業務報酬、競技、競賽或機會中獎之獎金或給與，及
    在中華民國境內無固定營業場所及營業代理人之國外營利事
    業之所得，其扣繳義務人為機關、團體之責應扣繳單位主管
    、事業負責人及執行業務者；納稅義務人為取得所得者。」
    第92條第1 項前段規定：「第八十八條各類所得稅款之扣繳
    義務人，應於每月十日前將上一個月內所扣繳稅款向國庫繳
    清，並於每年一月底前將上一年內扣繳各納稅義務人之稅款
    數額，開具扣繳憑單，彙報該管稽徵機關查核；並應於二月
    十日前將扣繳憑單填發納稅義務人。」第114 條第1 款規定
    ：「扣繳義務人如有左列情事之一者，分別依各該款規定處
    罰：一、扣繳義務人未依第八十八條規定扣繳稅款者，除限
    期責令補繳應扣未扣或短扣之稅款及補報扣繳憑單外，並按
    應扣未扣或短扣之稅額處一倍之罰鍰；其未於限期內補繳應
    扣未扣或短扣之稅款，或不按實補報扣繳憑單者，應按應扣
    未扣或短扣之稅額處三倍之罰鍰。」行為時各類所得扣繳率
    標準第3 條第9 款規定：「納稅義務人如為非中華民國境內
    居住之個人，或在中華民國境內無固定營業場所之營利事業
    ，按左列規定扣繳。…九、在中華民國境內無固定營業場所
    及營業代理人之營利事業，有上述所列各類所得以外之所得
    ，按給付額扣取百分之二十。」上開各類所得扣繳率標準，
    係主管機關行政院依所得稅法第88條之授權所訂定，既未逾
    越母法授權之範圍及目的，復未違悖憲法第15條保障人民財
    產權、第23條規定之法律保留原則與比例原則，被告於辦理
    相關案件時，自得據之適用。
四、上開事實概要欄所述之事實，為兩造所不爭執，並有原處分
    書、審查結果增減金額變更比較表、徵銷明細檔查詢、被告
    Ｚ0000000000000號處分書、香港英國環球公司英文合約書、
    支付系爭服務費用之列表、付款收據及傳票、各類所得扣繳
    暨免扣繳憑單、各地網路架構圖、全球資訊科技計畫書、主
    電腦IP設定畫面資料、臺灣環球公司確認香港伺服器運作正
    常之電子文件、被告違章案件審查報告、被告所屬中北稽徵
    所財北國稅中北綜所二字第0940200088號函、補繳各類所得
    扣繳稅額繳款書、環球國際唱片公司電匯單據、各類所得扣
    繳暨免扣繳憑單申報書、91年度營利事業所得稅結算申報核
    定通知書、營利事業所得稅結算申報調查項目調整數額報告
    表、環球國際唱片公司91年度重點查核分析、資誠會計師事
    務所92年4 月26日函、香港資料中心各地費用列表、CY02預
    算模表、環球國際唱片費用借貸表、費用支出明細、案關發
    票、支付收據明細、匯出匯款申請書、案關收據、荷商荷蘭
    銀行匯出匯款外匯水單、91年度營利事業所得稅結算申報書
    、資產負債表、91 年 度公司股東股份股票轉讓通報表、91
    年度營利事業投資人明細及分配盈餘表、環球國際唱片公司
    最近兩年度損益比較分析表等件分別附原處分卷、訴願卷及
    本院卷可稽，為可確認之事實。
五、歸納兩造之上述主張，本件爭執之重點厥為：本件臺灣環球
    唱片公司所給付之系爭勞務服務費對象為何？是否有中荷租
    稅協定適用？系爭勞務服務費性質究屬「中華民國來源所得
    」或「中華民國境內提供勞務之報酬」？原告對於系爭所得
    是否有依所得稅法第88條第1 項第2 款規定扣繳之義務？原
    告是否具備故意或過失？得否主張免罰？被告所處之罰鍰有
    無違誤？財政部65年函釋、67年函釋於本件有無適用？茲分
    述如下：
（一）按所得稅法第3 條規定：「凡在中華民國境內經營之營利
      事業，應依本法規定，課徵營利事業所得稅。營利事業之
      總機構在中華民國境內者，應就其中華民國境內外全部營
      利事業所得，合併課徵營利事業所得稅。…營利事業之總
      機構在中華民國境外，而有中華民國來源所得者，應就其
      中華民國境內之營利事業所得，依本法規定課徵營利事業
      所得稅。」依此規定，我國營利事業所得稅原則上係採屬
      人主義，對於總機構設於我國境內之營利事業，應就其境
      內外全部營利事業所得，合併課徵營利事業所得稅。但對
      於總機構設在境外者，不論其在我國境內有無固定營業場
      所或代理人，僅對其中華民國來源所得課徵營利事業所得
      稅，亦即例外採屬地主義。所得稅法第8 條規定：「本法
      稱中華民國來源所得，係指左列各項所得：…三、在中華
      民國境內提供勞務之報酬…十一、在中華民國境內取得之
      其他收益。」上開規定，係明定中華民國來源所得之範圍
      及認定標準。所稱「在中華民國境內提供勞務之報酬」，
      係以勞務提供地是否在我國境內為準，凡在我國境內提供
      勞務之報酬，均為中華民國來源所得。至於勞務報酬由何
      人支付或由何地支付，在所不問。又所得稅法第8 條第11
      款所指「在中華民國境內取得之其他收益」，係以取得地
      是否在我國境內為準。所謂其他收益，係指所得稅法第8
      條第1 款至第10款所定公司分配之股利、盈餘、勞務報酬
      、利息所得、租賃所得、權利金所得、財產交易所得、工
      商業等盈餘、競技及機會中獎所得等以外之所得而言。
（二）經查，本件原告主張臺灣環球公司為荷蘭商UNIVERSAL TR
      ADING COMPANY B.V.所百分之百持有之臺灣子公司，同屬
      國際環球唱片集團（Universal Music Grorp ）之成員，
      該集團將各國子公司所使用之資訊系統，由集團總部以「
      區域資訊中心」架構，其中環球集團所架設之倫敦、香港
      與臺灣全球網路架構，係以香港資訊中心伺服器為核心，
      臺灣環球公司平日係透過網路遠端連線，登錄進香港資訊
      中心之AS 400伺服器（93年後另遷至澳洲），並傳輸日常
      進、銷、存貨與會計等財務資料，並利用該伺服器之硬碟
      空間與所存之程式軟體（如存貨、會計與電郵程式），進
      行資料儲存與處理，處理後始傳回臺灣；如臺灣環球公司
      員工於登錄、使用前揭網路、存貨、會計系統程式過程中
      ，發生任何疑問或錯誤，則以電郵或電話聯繫倫敦資訊團
      隊，告知問題內容，由其連線至香港資訊中心伺服器，進
      行軟體之更新或除錯動作等情，為被告所不爭執，復有香
      港、英國環球公司服務合約書（詳原處分卷第43頁至第49
      頁）、各地網路架構圖（詳原處分卷第128 頁）、全球資
      訊科技計畫書（詳原處分卷第130 頁至第131 頁）、主電
      腦IP設定畫面資料（詳原處分卷第132 頁）、臺灣環球公
      司確認香港伺服器運作正常之電子文件（詳原處分卷第13
      3 頁至第137 頁）等件附卷可稽，自可信為真實。由於現
      今科技發達，透過海底電纜線之接通及國際網際網路之架
      設，資訊流通無遠弗屆，並不受地理時空之隔閡，亦無須
      依賴海、陸、空之運輸，甚或直接派遣人員到位服務，本
      件臺灣環球公司英國環球公司、香港環球公司簽訂服務合
      約，並按月或按季支付相關連線費與支援、服務費用，而
      英國環球公司、香港環球公司無須派遣任何人員親自至臺
      灣環球公司，即可依雙方所約定之合約本旨，透過電話或
      網路聯絡，提供臺灣環球公司資料儲存與處理，處理後始
      傳回臺灣，或由英國倫敦之資訊團隊於我國境外透過遠端
      連線，提供系統監控、維護與支援服務；如臺灣環球公司
      員工於登錄、使用前揭網路、存貨、會計系統程式過程中
      ，發生任何疑問或錯誤，則以電郵或電話聯繫倫敦資訊團
      隊，告知問題內容，由其連線至香港資訊中心伺服器，進
      行軟體之更新或除錯動作。因此，英國環球公司、香港環
      球公司提供各項服務之場所，顯非在中華民國境內，自與
      上開所得稅法第8 條第3 款之「在中華民國境內」之規定
      不符，難謂有該條款之適用。
（三）本件之上開服務，雖係由英國環球公司及香港環球公司在
      中華民國境外所提供，但臺灣環球公司透過海底電纜或衛
      星網路所傳送之日常進、銷、存貨與會計等財務資料，透
      過香港資訊中心伺服器之硬碟空間與所存之程式軟體（如
      存貨、會計與電郵程式），進行資料儲存與處理，處理後
      始傳回臺灣；另臺灣環球公司員工於登錄、使用前揭網路
      、存貨、會計系統程式過程中，發生任何疑問或錯誤，經
      以電郵或電話聯繫倫敦資訊團隊，告知問題內容，由其連
      線至香港資訊中心伺服器，進行軟體之更新或除錯動作。
      準此以觀，上開傳回臺灣環球公司之資訊，係利用香港資
      訊中心伺服器所提供之「程式軟體」加工而形成某種心血
      或智慧之結晶，並轉化成某種觀念或知識，由該公司所吸
      收或享有，藉以完成其公司有關進、銷、存貨與會計等財
      務資料之記錄工作，並進一步增加其公司上開財務資料之
      完整性及正確性，故其性質已非原來「勞務」之提供，而
      係一種具有經濟價值之觀念或知識的交換。因此，本件臺
      灣環球公司給付給香港環球公司之系爭服務費11,046,343
      元，應屬臺灣環球公司取得上開觀念或知識產品之對價，
      而非勞務之報酬，其情形與所得稅法第8 條第6款 所規定
      「專利權、商標權、著作權、秘密方法及各種特許權利，
      因在中華民國境內供他人使用所取得之權利金」相類似，
      同屬境外提供智慧結晶、境內獲取對價之情形，故應比照
      課徵所得稅。惟其性質究非所得稅法第8 條第6 款所稱之
      權利金，又非屬同法第1 款至第10款所定公司分配之股利
      、盈餘、勞務報酬、利息所得、租賃所得、權利金所得、
      財產交易所得、工商業等盈餘、競技及機會中獎所得等，
      參酌首開說明，即應認定其為同條第11款所稱之「在中華
      民國境內取得之其他收益」，原告主張系爭所得非屬所得
      稅法第8 條第11 款 規定之其他收益，亦難謂可採。
（四）本件原告為臺灣環球公司之事業負責人，為兩造所不爭之
      事實，自屬上開所得稅法第89條所稱之扣繳義務人。而系
      爭款項既係香港環球公司在中華民國境內所取得之其他收
      益，已如前述，則依上開所得稅法第88條規定，原告即應
      就香港環球公司在中華民國境內所取得之收益扣繳稅款，
      然原告未按上開各類所得扣繳率標準第3 條第9 款規定按
      給付額扣繳20% 扣繳稅款，則被告依所得稅法第114 條第
      1 款規定，以94年2 月17日財北國稅中北綜所二字第0940
      200088號函通知限期補繳應扣未扣稅額及補報扣繳憑單，
      於法自屬有據。雖原告主張「因勞務報酬是否屬我國來源
      所得，以勞務提供地為準，本件納稅義務人於我國境外提
      供勞務，既非屬我國來源所得，縱原告盡善良管理人注意
      義務，亦難以窺知原處分竟改認系爭勞務服務費為應扣繳
      所得，責令原告補繳稅款。再者，原告信賴財政部65年函
      釋與財政部67年函釋揭櫫之勞務報酬判斷標準，認定系爭
      勞務服務費屬勞務報酬，應以勞務提供地為唯一判斷標準
      ，故非中華民國來源所得，不應予以扣繳，然被告持與財
      政部函釋不同見解，且原告與被告對於所得稅法第8 條規
      定之法律見解不同，原告對於扣繳義務之違反實無不法意
      識，更不具故意過失。故原告對於系爭勞務服務費未盡扣
      繳義務，於主觀上實無故意或過失。」云云。但查，上開
      原告應就香港環球公司在中華民國境內所取得之收益扣繳
      稅款，法律已明定其構成要件，縱或有適用上之疑義，原
      告亦非不可向相關專業機構及人員查詢，於獲得正確及充
      分之資訊後申報；且原告因適用法令錯誤或計算錯誤而有
      溢繳稅款之情形，亦可依稅捐稽徵法第28條規定，自繳納
      之日起5 年內提出具體證明，申請退還，然原告捨此不由
      ，竟未依上開所得稅法第88條第1 項第2 款、各類所得扣
      繳率標準第3 條第9 款規定按給付額扣繳20% 扣繳稅款，
      且經被告限期責令原告補繳應扣未扣之稅款並補報扣繳憑
      單時，原告仍未於期限內辦理，縱認其主觀上無違反第11
      4 條第1 款規定之故意，亦難謂無應注意、能注意而不注
      意之之過失責任。原告訴稱其無故意、過失一節，顯非可
      採。至於原告所引用最高行政法院95年判字1254號判決意
      旨及財政部65年函釋、財政部67年函釋，皆係闡釋勞務報
      酬是否屬我國來源所得，以勞務提供地為準，固與本院之
      最終認定無違，然本件係認定系爭服務費為所得稅法第8
      條第11款規定之其他收益，並非同法第8 條第3 款所稱之
      「在中華民國境內提供勞務之報酬」，則原告仍援引上開
      判決意旨及解釋函令主張其因信賴致主觀上無違章之故意
      或過失云云，即難謂無張冠李戴之謬誤，允非可採。又依
      司法院第275 號解釋：「人民違反法律上之義務而應受行
      政罰之行為，法律無特別規定時，雖不以出於故意為必要
      ，仍須以過失為其責任條件。」已說明行政罰不以出於故
      意為必要，過失者亦應處罰之旨意，故依原告行為時之法
      規範，原告縱僅有疏失，亦難以脫免本件行政處罰之責任
      。況依95年2 月5 日開始實施之行政罰法第7 條第1 項規
      定，亦將過失行為列為行政處罰之範圍，因此，不管是在
      原告實施本件違反行政法上義務之行為時，或是已將行政
      處罰責任明文化之今日，即便原告之行為僅是因過失造成
      ，原告仍應承擔本件違章責任，要無疑義。從而，被告依
      所得稅法第114 條第1 款後段規定，按應扣未扣稅額處1
      倍之罰鍰2,209,268 元，經核即無不合。又本件係在95年
      2 月5 日行政罰法開始實施之前裁罰，並無行政罰法之適
      用，且被告按應扣未扣稅額處罰之處分，係屬法規規定之
      特定構成要件事實存在，行政機關即應為特定法律效果之
      羈束處分，並無選擇作為或不作為，或選擇作成不同法律
      效果之權利，因此原告訴稱「原告於收迄責令補繳通知單
      後即依限補繳，足見原告惡性顯非重大，原處分於裁罰之
      際，原告可受責難程度甚低，所生影響不大，且原處分遽
      以處罰220 萬餘元，金額不可謂不低，原告實無能力負擔
      此鉅額罰鍰，故訴願決定及復查決定未審酌行政罰法第18
      條第1 項所揭示之各項應予審酌因素，否則即有裁量瑕疵
      等違法之處。」云云，即有誤會，併予指明。
（五）復按，訴願法第65條固規定：「受理訴願機關應依訴願人
      、參加人之申請或於必要時，得依職權通知訴願人、參加
      人或其代表人、訴願代理人、輔佐人及原行政處分機關派
      員於指定期日到達指定處所言詞辯論。」其立法理由並謂
      ：「現行法為簡易迅速處理訴願案件而採書面審理原則，
      但書面審理經常不易發現事實，且有關訴願爭點不易理清
      ，故為保障當事人權益，並促進發現事實，爰仿效日本行
      政不服審查法第二十五條規定，修正規定在訴願人、參加
      人有請求言詞辯論的情形，應給予言詞辯論的機會。」然
      其本文中既謂「受理訴願機關應依訴願人、參加人之『申
      請』…」，則受理訴願機關自有為准駁之裁量權，並非一
      經申請，即應進行言詞辯論；且同法第63條第1 項規定：
      「訴願就書面審查決定之。」及第3 項規定：「訴願人或
      參加人請求陳述意見而有正當理由者，應予到達指定處所
      陳述意見之機會。」可知，受理訴願機關有權審酌有無正
      當理由及必要性，以決定是否行言詞辯論，並非謂不行言
      詞辯論即屬違法，以免於訴願不合法、顯無理由或依現有
      資料，事實及法律關係均已明確之情形下，濫行無益之言
      詞辯論程序。揆諸前開兩造之爭點在於系爭服務費是否屬
      所得稅法第8 條第3 款或第11款之所得，故本件應祇有法
      理解釋及法律適用之問題，並無該法條立法理由所稱「不
      易發現事實」或「訴願爭點不易理清」等情事，因此受理
      訴願機關未依原告之申請進行言詞辯論，自難謂有違正當
      法律程序原則。
（六）末查，本件原告給付對象為香港環球公司，有臺灣環球公
      司開立各類所得扣繳暨免扣繳憑單、匯款單附卷可稽，自
      無中荷租稅協定之適用。況按，民事訴訟法第277 條前段
      規定：「當事人主張有利於自己之事實者，就其事實有舉
      證之責任。」行政訴訟法第136 條規定：「除本法有規定
      者外，民事訴訟法第二百七十七條之規定於本節準用之。
      」其立法理由謂：「行政訴訟之種類增多，其舉證責任自
      應視其訴訟種類是否與公益有關而異。按舉證責任，可分
      主觀舉證責任與客觀舉證責任。前者指當事人一方，為免
      於敗訴，就有爭執之事實，有向法院提出證據之行為責任
      ；後者指法院於審理最後階段，要件事實存否仍屬不明時
      ，法院假定其事實存在或不存在，所生對當事人不利益之
      結果責任。本法於撤銷訴訟或其他維護公益之訴訟，明定
      法院應依職權調查證據，故當事人並無主觀舉證責任。然
      職權調查證據有其限度，仍不免有要件事實不明之情形，
      故仍有客觀之舉證責任。至其餘訴訟，當事人仍有提出證
      據之主觀舉證責任，爰規定除本法有規定者外，民事訴訟
      法第二百七十七條之規定於本節準用之。」從立法理由觀
      察，其判定行政訴訟是否有舉證責任的問題，端以該訴訟
      類型是否涉及公益為斷，像撤銷訴訟或其他維護公益的訴
      訟，因有公益色彩，法律乃明文規定法院負有調查證據的
      職責，故當事人並無主觀的舉證責任（按其定義係指證據
      提出責任），應由法院依職權調查可以證明訟爭事實的證
      據。反之，若不具有公益性質，例如與民事訴訟法相同的
      確認及給付訴訟，則仍有證據提出責任。惟不管是否為有
      關公益性質的訴訟，亦無論是否採行職權調查主義，其證
      據的調查不免時有所盡，要件事實真偽不明的情形仍有可
      能發生，故需有客觀的舉證責任，為此乃規定本法仍準用
      民事訴訟法第277 條。另參酌司法院釋字第537 號解釋：
      「…因租稅稽徵程序，稅捐稽徵機關雖依職權調查原則而
      進行，惟有關課稅要件事實，多發生於納稅義務人所得支
      配之範圍，稅捐稽徵機關掌握困難，為貫徹公平合法課稅
      之目的，因而課納稅義務人申報協力義務。」因此，有關
      課稅處分之要件事實，其有關課稅公法關係發生者，如營
      業稅有關銷售額計算基礎之銷項收入，依上開說明，固應
      由稅捐稽徵機關負舉證責任，法院並應依職權調查之；惟
      稅捐稽徵機關已證明課稅處分之基礎事實存在，若納稅義
      務人（或扣繳義務人）主張其課稅之公法關係業已消滅，
      卻不提示憑證，則從證據掌控或利益歸屬之觀點言之，法
      院即無從依職權調查，自應由主張扣抵之納稅義務人負擔
      證明責任。又依中荷租稅協定第1 條、第7 條規定，適用
      該協定之要件，除須為「一方或雙方領域居住者身分之人
      」外，尚須「在我國境內未設有常設機構從事營業」，因
      此主張適用中荷租稅協定者，依照前開說明，即應就上開
      要件負客觀的舉證責任。然查，原告始終未提示任何香港
      環球公司已符合中荷租稅協定免稅之證明文件以為證明，
      參酌上開舉證責任之說明，此部分因證明不足導致是否符
      合免稅之要件事實真偽不明之不利益，自應由原告承擔。
      從而，原告主張依中荷租稅協定，我國對系爭勞務服務費
      無課稅權云云，核無足採。
六、綜上所述，被告以系爭服務費係香港環球公司在中華民國境
    內取得之其他收益，經通知限期補繳應扣未扣稅額及補報扣
    繳憑單後，依所得稅法第114條第1款規定，按應扣未扣稅額
    處1 倍之罰鍰2,209,268 元，揆諸首揭法條規定，即無違誤
    ，訴願決定予以維持，亦無不合。原告徒執前詞，訴請撤銷
    原處分及訴願決定，為無理由，應予駁回。
七、兩造其餘陳述於判決結果不生影響，無庸一一論列，併予敘
    明。
據上論結，本件原告之訴為無理由，爰依行政訴訟法第98條第3
項前段，判決如主文。
中　　華　　民　　國　　96　　年　　7 　　月　　31　　日
                  第 一 庭 審 判 長 法  官　王立杰
                                    法  官　周玫芳
                                    法  官　劉錫賢
上為正本係照原本作成。
如不服本判決，應於送達後20日內向本院提出上訴狀並表明上訴
理由，如於本判決宣示後送達前提起上訴者，應於判決送達後20
內內補提上訴理由書（須按他造人數附繕本)。
中　　華　　民　　國　　96　　年　　7 　　月　　31　　日
                                    書記官  林佳蘋
